【裁判字號】    92,上訴,1943
【裁判日期】    920822
【裁判案由】    違反稅捐稽徵法等
【裁判全文】
臺灣高等法院臺中分院刑事判決                  九十二年度上訴字第一九四三號
    上  訴  人
    即  被  告  張偉謙即乙○.
                張海音即甲○.
右上訴人因違反稅捐稽徵法等案件，不服臺灣臺中地方法院九十一年度訴字第一四一
六號，中華民國九十二年八月二十二日第一審判決（起訴案號：臺灣臺中地方法院檢
察署九十年度偵字第一五四九六號），提起上訴，本院判決如左：
    主      文
上訴駁回。
    事實及理由
一、本案經本院審理結果，認第一審判決認事用法及量刑均無不當，應予維持，並引
    用第一審判決書記載之事實、證據及理由（如附件）。
二、上訴人即被告張偉謙（原名乙○○）、張海音（原名甲○○）在本院仍執前詞，
    否認犯罪，惟未提出其他有利之證據，以供調查。依被告等所辯確有到該二廟裡
    捐獻云云，惟查卷附之感謝狀，共有六張，以常情而言，不同之寺廟，在不同之
    時間，均發給捐獻者偽造之感謝狀，殊難想像，實難認被告等確有捐獻之情事。
    被告等所辯自不足採，其等上訴均無理由，應予駁回。
三、據上論斷，應依刑事訴訟法第三百七十三條、第三百六十八條，判決如主文。
本案經檢察官丙○○到庭執行職務。
中      華      民      國      九十二     年    十一     月   二十七   日
                                臺灣高等法院臺中分院刑事第五庭
                                      審判長法  官  袁  從  楨
                                            法  官  姚  勳  昌
                                            法  官  郭  同  奇
右正本證明與原本無異。
如不服本判決應於收受送達後十日內向本院提出上訴書狀，其未敘述上訴之理由者並
得於提起上訴後十日內向本院補提理由書（均須按他造當事人之人數附繕本）。
                                            書記官  陳  玫  伶
中      華      民      國      九十二     年    十一     月   二十八   日
                                                                        Ｒ
臺灣臺中地方法院刑事判決                        九十一年度訴字第一四一六號
    公  訴  人  臺灣臺中地方法院檢察署檢察官
    被      告  乙○○  男四十二歲（民國○○○年○月○日生）
                        戶籍台北縣新店市○○路三五巷三七號（送達處所）
                        住台中市○○區○○路二段一０九巷二十號
                        身分證統一編號：Ｚ000000000號
    被      告  甲○○  女三十七歲（民國○○○年○月○日生）
                        址同右
                        身分證統一編號：Ｚ000000000號
右列被告因違反稅捐稽徵法等案件，經檢察官提起公訴（九十年度偵字第一五四九六
號），本院判決如左：
    主  文
乙○○、甲○○共同行使偽造私文書，足以生損害於公眾及他人，各處有期徒刑參月
，如易科罰金，均以參佰元折算壹日。均緩刑參年。
如附表所示之收據上偽造之印文及署押，均沒收。
    事  實
一、乙○○、甲○○夫妻明知納稅義務人應誠實報稅，不得以詐術或其他不正方法逃
    漏稅捐，其二人竟共同基於逃漏民國八十八年度綜合所得稅及行使偽造私文書之
    共同犯意聯絡，於申報八十八年度個人綜合所得稅前，向不詳姓、年籍之成年人
    購買如附表所示偽造之以乙○○為捐贈人之「財團法人台灣省嘉義縣新港奉天宮
    董事會」感謝狀二紙、以甲○○為捐贈人之「財團法人北港朝天宮董事長曾蔡美
    佐」謝函四紙（詳如附表所示），金額總計新台幣（下同）五十萬五千元，並持
    以作為申報八十八年度個人綜合所得稅之列舉扣除額憑證，然實際上乙○○、甲
    ○○夫妻並未捐贈上開收據所列金額，乙○○、甲○○共同以此不當之方式，逃
    漏八十八年度個人綜合所得稅六萬五千八百七十七元，足以生損害於稅捐稽徵機
    關對於稅捐稽徵之正確性。
二、案經財政部臺灣省中區國稅局黎明稽徵所函請臺灣臺中地方法院檢察署檢察官偵
    查起訴。
    理  由
一、訊之被告乙○○、甲○○均矢口否認前揭犯行，均辯稱：上開收據確實是我們到
    朝裡捐款時，由廟方開立的，是因為有位命理老師叫我們到有媽祖的裡去拜拜，
    但不知道為何感謝狀與廟裡提供的不符云云。經查：如附表所示「財團法人台灣
    省嘉義縣新港奉天宮董事會」感謝狀二紙、「財團法人北港朝天宮董事長曾蔡美
    佐」謝函四紙，經財政部台灣中區國稅局黎明稽徵所及臺灣臺中地方法院檢察署
    檢察官分別向「財團法人台灣省嘉義縣新港奉天宮」（以下簡稱新港奉天宮）及
    「財團法人北港朝天宮」（以下簡稱北港朝天宮）函查結果：（一）、新港奉天
    宮回函稱：「本宮八十八年度感謝狀收據編號ＤＮ0000000、ＤＮ0000000，查
    無以上之編號，確認並非本宮所開立」，此有「財團法人台灣省嘉義縣新港奉天
    宮董事會」八十九年七月二十三日薪奉董民字第二一二號函附卷可稽；另經本院
    向新港奉天宮調閱，該宮並於九十一年九月三十日新奉董森字第０六四號函檢送
    該宮真正開立感謝狀編號一六四四、一一三九號正本存根（整本均為連號），經
    本院將前揭感謝狀正本與偵查卷第十二頁所示（即附表編號五號及六號）偽造之
    二張感謝狀，兩相對照，其捐贈人確非本件被告乙○○、甲○○，且捐贈日期、
    金額亦不相同，此有真正之感謝狀影本附卷可稽。再依新港奉天宮提供予本院之
    該宮空白感謝狀一本觀之，其上並註明其防偽造辨別之處為：（ａ）空白感謝狀
    右上方之編號之處，應係英文字體小於數字字體；及（ｂ）捐贈人地址書寫處，
    「號、樓」間之距離應與「巷、弄」間之距離相同等情，益徵上開偵查卷附偽造
    之感謝狀果與真正之感謝狀不符。（二）北港朝天宮回函稱：「來函所指之謝函
    （指476、477、1441、1442等四張謝函）編號與本宮不符，且收款人〞玉〞亦非
    本宮之工作人員，且謝函之編印方式與本宮不同，來函所指之謝函確非本宮所開
    立」，此有「財團法人北港朝天宮」九十一年一月十一日（九一）林北宮字第０
    三三號函在卷足憑。綜上所述，被告二人所取得之捐款證明均屬偽造者無訛。次
    查，被告乙○○、甲○○雖於偵查中辯稱：渠等所得年約二百五十萬元，該捐款
    金額係標會加收入而來云云，然渠等並未能提供有關捐款之資金來源等資料以供
    查證。再查，被告乙○○、甲○○二人對渠等究於何時？獨自或與何人？前往上
    開二處宮廟捐款，均語焉不詳，且二人所供不符，可見被告二人上開辯解，不足
    採信。此外，復有偽造如附表所示之「北港朝大宮」「新港奉天宮」之感謝狀共
    六紙、八十八年度綜合所得稅結算申報書影本及財政部臺灣省中區國稅局綜合所
    得稅核定通知書八十八年度申報核定書影本各一份在卷可按，本件事證明確，被
    告二人犯行洵堪認定。
二、核被告乙○○、甲○○所為，係犯刑法第二百十六條、第二百十條（公訴人誤引
    為第二百十四條）之行使偽造私文書及稅捐稽徵法第四十一條之以詐術逃漏稅捐
    罪。被告二人就上開犯行，彼此間有犯意聯絡及行為分擔，俱為共同正犯。又被
    告二人所犯前開二罪間，有方法、結果之牽連關係，應從一重之刑法第二百十六
    條、第二百十條行使偽造私文書罪處斷。爰審酌被告二人為圖逃避稅捐負擔，以
    取得偽造捐款憑證方式，填載不實之列舉扣除項目，向稅捐機關行使之犯罪動機
    與手段，逃漏稅捐額為六萬五千八百七十七元，減少國家稅入，並因此對於國家
    財政造成之損失，且對北港朝天宮等廟宇之信用造成傷害，及犯罪後之態度等一
    切情狀，各量處如主文所示之刑，並均諭知易科罰金之折算標準（查，被告二人
    行為後刑法第四十一條業於九十年一月十日修正公布，同年月十二日生效，犯最
    重本刑為五年以下有期徒刑以下刑之罪而受六個月以下有期徒刑或拘役之宣告，
    因身體、教育、職業、家庭之關係或其他正當理由，執行顯有困難者，得易科罰
    金。比較新舊法適用之結果，以新法有利被告，爰併依刑法第二條第一項前段規
  定，適用有利被告之修正後刑法第四十一條之規定，附此敘明）。末查，被告二
    人前均未曾受有期徒刑以上刑之宣告，此有臺灣臺中地方法院刑案紀錄查註紀錄
    表及臺灣高等法院全國前科紀錄各一紙附卷可憑，經此刑之宣告後，當知警惕信
    無再犯之虞，本院認所處之刑，以暫不執行為適當，爰均併諭知緩刑三年，以啟
    自新。
三、如附表所示偽造之新港奉天宮、北港朝天宮等廟宇感謝狀六紙，因被告二人申報
    稅款交由國稅局收執，已非屬被告二人所有，惟其上之印文、署押既屬偽造，自
    均應依刑法第二百十九條之規定併予宣告沒收。
據上論斷，應依刑事訴訟法第二百九十九條第一項前段，稅捐稽徵法第四十一條，刑
法第十一條前段、第二十八條、第二百十六條、第二百十條、第二百十九條、第五十
五條、第二條第一項前段、修正後第四十一條第一項前段、第七十四條第一款，罰金
罰鍰提高標準條例第二條，判決如主文。
本案經檢察官蔡曉崙到庭執行職務。
中    華    民    國      九十二      年       八      月     二十二    日
                                臺灣臺中地方法院刑事第七庭
                                      法  官  曾  佩  琦
右正本證明與原本無異。
如不服本判決，應於判決送達後十日內向本院提出上訴狀，上訴於臺灣高等法院臺中
分院( 須附繕本 )。
                                      書記官
中    華    民    國      九十二      年       八      月     二十五    日
附錄本案論罪科刑法條：
刑法第二百十六條：
行使第二百十條至第二百十五條之文書者，依偽造、變造文書或登載不實事項或使登
載不實事項之規定處斷。
刑法第二百一十條：
偽造、變造私文書，足以生損害於公眾或他人者，處五年以下有期徒刑。
稅捐稽徵法第四十一條：
納稅義務人以詐術或其他不正當方法逃漏稅捐者，處五年以下有期徒刑、拘役或科或
併科新臺幣六萬元以下罰金。
附表：（九十一年訴字第一四一六號）
編號  受捐贈單位   捐贈日期      捐贈收據號碼   金額（新台幣）  捐贈人
一、  北港朝天宮   88年2月6日    000476         十萬元          乙○○
二、  北港朝天宮   88年2月6日    000477         十萬元          甲○○
三、  北港朝天宮   88年6月6日    001441         十萬元          乙○○
四、  北港朝天宮   88年6月6日    001442         十萬元          甲○○
五、  新港奉天宮   88年3月15日   ＤＮ0000000   六萬元          乙○○
六、  新港奉天宮   88年7月15日   ＤＮ0000000   0萬五千元      乙○○


司法院資訊處製作；財團法人民間司法改革基金會備份。
